臺灣臺中地方法院民事判決  
111年度中簡字第1900號
原      告  財團法人汽車交通事故特別補償基金


法定代理人  蕭翠玲  

訴訟代理人  曾立志  

            包澤杰  

被      告  梁哲卿  


上列當事人間請求侵權行為損害賠償（交通）事件，於民國111
年11月24日言詞辯論終結，本院判決如下：
    主      文
被告應給付原告新臺幣柒萬參仟貳佰陸拾玖元，及自民國一百一
十一年七月一日起至清償日止，按週年利率百分之五計算之利
息。
原告其餘之訴駁回。
訴訟費用由被告負擔百分之七十，餘由原告負擔。
本判決原告勝訴部分得假執行。
    事實及理由
一、被告經合法通知，未於言詞辯論期日到場，核無民事訴訟法
    第386條所列各款情形，爰依原告之聲請，由其一造辯論而
    為判決。
二、原告主張：被告於民國109年6月20日，駕駛車牌號碼000-00
    00號自小客車（下稱系爭車輛），由台中市西區英才路左 
    轉公益路往模範街方向行駛，疏未注意轉彎車應讓直行車先
    行，適訴外人黃靖妍騎乘車牌號碼000-000號普通重型機車
    ，沿英才路外車道往台灣大道方向直行，亦疏未注意車前狀
    況，兩車於臺中市西區英才路與公益路路口，發生碰撞，致
    黃靖妍受有左側膝部開放性傷口、左側膝部挫傷、左側膝部
    擦傷、左側踝部挫傷、左側足部挫傷、左下肢蜂窩性組織炎
    、左下肢軟組織缺損等傷害，而被告駕駛之系爭車輛於本件
    車禍事故發生時未投保強制汽車責任保險，受害人依強制汽
    車責任保險法第11條第1項第1款、第27條第1項第1款、第40
    條第1項第2款及同條第6項暨強制汽車責保險給付標準第2條
    之規定，向原告請求給付補償金計新臺幣（下同）104,670
    元，原告已給付完畢。原告自得依強制汽車責任保險法第42
     條第2項規定，代位向被告請求償還上開補償金額104,670
    元，爰依法提起本件訴訟。並聲明：被告應給付原告104,67
    0元及自起訴狀繕本送達被告之翌日起至清償日止，按年息5
    %計算之利息。
三、被告未於言詞辯論期日到場，亦未提出書狀為任何聲明或陳
    述。
四、得心證之理由：
  ㈠按因故意或過失，不法侵害他人之權利者，負損害賠償責任
    ；汽車、機車或其他非依軌道行駛之動力車輛，在使用中加
    損害於他人者，駕駛人應賠償因此所生之損害，但於防止損
    害之發生，已盡相當之注意者，不在此限，民法第184 條第
    1 項前段、第191 條之2 分別定有明文。次按汽車交通事故
    發生時，請求權人因事故汽車為未保險汽車，未能依本法規
    定向保險人請求保險給付者，得於本法規定之保險金額範圍
    內，向特別補償基金請求補償；特別補償基金於給付補償金
    額後，得代位行使請求權人對於損害賠償義務人之請求權，
    但其所得請求之數額，以補償金額為限，強制汽車責任保險
    法第40條第1 項第2 款、第42條第2 項亦有明文。
　㈡原告主張上開事實，業據其提出與所述相符之澄清綜合醫院
    及花蓮慈濟醫院診斷證明書、臺中市政府警察局道路交通事
    故當事人登記聯單、道路交通事故現場圖、強制汽車責任保
    險資訊作業中心汽、機車傳送日查詢回覆結果、補償金理算
    書、受款帳戶明細表為證，並有本院依職權向臺中市政府警
    察局調閱交通事故調查卷宗（含車禍事故現場圖、道路交通
    事故談話紀錄表、調查筆錄、初步分析研判表）核閱屬實；
    而被告經合法之通知，未於言詞辯論期日到場，亦未提出準
    備書狀作何爭執，依民事訴訟法第436條第2項、第280條第3
    項準用第1項之規定，堪信原告之主張為真正。
  ㈢次按汽車行駛至交岔路口，其行進、轉彎，應依下列規定：
    七、轉彎車應讓直行車先行，道路交通安全規則第102條第1
     項第7款定有明文。經查，依卷附道路交通事故現場圖所示
    ，可知肇事地點為交岔路口，被告駕車沿英才路左轉公益路
    往模範街方向，行經肇事路口時，適逢黃靖妍騎車自對向英
    才路直行穿越公益路，雙方因此發生碰撞。依上開規定，被
    告駕車行經上址，本應讓對向直行由黃靖妍騎乘之機車先行
    ，被告並無不能注意之情事，竟疏未讓車而與黃靖妍發生碰
    撞，因而致黃靖妍受有左側膝部開放性傷口、左側膝部挫傷
    、左側膝部擦傷、左側踝部挫傷、左側足部挫傷、左下肢蜂
    窩性組織炎、左下肢軟組織缺損等傷害，堪認被告就系爭車
    禍事故之發生顯有過失甚明。又被告過失行為與損害之發生
    兩者間並具相當因果關係，故被告應負侵權行為損害賠償責
    任，堪予認定。且原告業已依強制汽車責任保險法之規定核
    定並給付黃靖妍補償金額，故其自得代位行使黃靖妍對被告
    之請求權。
　㈣再按損害之發生或擴大，被害人與有過失者，法院得減輕賠
    償金額或免除之，民法第217 條第1 項定有明文。且此項規
    定之目的在謀求加害人與被害人間之公平，倘受害人於事故
    之發生亦有過失時，由加害人負全部賠償責任，未免失諸過
    酷，是以賦與法院得不待當事人之主張，減輕其賠償金額或
    免除之職權。換言之，基於過失相抵之責任減輕或免除，非
    僅為抗辯之一種，亦可使請求權全部或一部為之消滅，故裁
    判上得以職權斟酌之（最高法院86年度台上字第1178號裁判
    意旨參照）。次按汽車行經無號誌之交岔路口，應減速慢行
    ，作隨時停車之準備，道路交通安全規則第94條第3 項定有
    明文。黃靖妍騎車行經上址，疏未注意應減速慢行，作隨時
    停車之準備，致生本件車禍，黃靖妍亦有違反前揭規定之疏
    失，有道路交通事故初步分析研判表在卷可稽，是黃靖妍就
    本件事故之發生亦屬與有過失。爰審酌黃靖妍及被告之上開
    過失情節，認黃靖妍應負擔30％，被告應負擔70％之過失責任
    。原告既係代位行使侵權行為損害賠償請求權，就被害人黃
    靖妍之過失責任自應一併承擔，於原告請求被告賠償之範圍
    內減輕被告30％之賠償數額。原告既已依強制汽車責任保險
    法規定補償黃靖妍104,670元，經扣抵被害人負擔之過失責
    任後，原告得代位向被告請求之金額即為73,269元（計算式
    ：104670×70％＝73269）。
  ㈤末按給付無確定期限者，債務人於債權人得請求給付時，經
    其催告而未為給付，自受催告時起，負遲延責任。其經債權
    人起訴而送達訴狀，或依督促程序送達支付命令，或為其他
    相類之行為者，與催告有同一之效力；遲延之債務，以支付
    金錢為標的者，債權人得請求依法定利率計算之遲延利息；
    應付利息之債務，其利率未經約定，亦無法律可據者，週年
    利率為百分之5 ，民法第229 條第2 項、第233 條第1 項前
    段、第203 條分別定有明文。本件原告對被告之侵權行為損
    害賠償債權，核屬無確定期限之給付，自應經原告之催告而
    未為給付，被告始負遲延責任。準此，原告請求被告自起訴
    狀繕本送達之翌日即111年7 月1 日起，按年息5%計付遲延
    利息，核無不合。
五、從而，原告依強制汽車責任保險法第42條第2 項之規定，請
    求被告給付73,269 元，及自起訴狀繕本送達被告之翌日即1
    11年7月1日起至清償日止，按年息5 ％計算之利息，為有理
    由，應予准許。逾此部分之請求，為無理由，應予駁回。
六、本件事證已臻明確，原告其餘攻擊防禦方法及證據，核與判
    決之結果不生影響，爰不一一論列，併此敘明。
七、本判決原告勝訴部分，係就民事訴訟法第427 條第1項訴訟
    適用簡易程序而為被告敗訴判決，應依同法第389 條第1 項
    第3 款規定，依職權宣告假執行。
八、訴訟費用負擔之依據：民事訴訟法第79條。
中　　華　　民　　國　　111 　年　　12　　月　　8 　　日
                      臺灣臺中地方法院臺中簡易庭
                                  法　官　吳蕙玟
以上正本係照原本作成。
如不服本判決，應於送達後20日內，向本院提出上訴狀並表明上
訴理由，如於本判決宣示後送達前提起上訴者，應於判決送達後
20日內補提上訴理由書（須附繕本）。如委任律師提起上訴者，
應一併繳納上訴審裁判費。
中　　華　　民　　國　　111 　年　　12　　月　　8 　　日
                                  書記官　楊思賢